【裁判字號】    96,上更(一),414
【裁判日期】    970123
【裁判案由】    違反槍砲彈藥刀械管制條例
【裁判全文】
臺灣高等法院高雄分院刑事判決     96年度上更(一)字第414號
上  訴  人  臺灣高雄地方法院檢察署檢察官
被      告  甲○○
指定辯護人  本院公設辯護人  孫妙岑
上列上訴人因被告違反槍砲彈藥刀械管制條例案件，不服臺灣高
雄地方法院95年度訴字第3373號中華民國95年12月29日第一審判
決（起訴案號：臺灣高雄地方法院檢察署95年度偵字第15161 號
），提起上訴，經最高法院發回更審，本院判決如下：
     主  文
原判決撤銷。
甲○○未經許可，持有可發射子彈具有殺傷力之改造手槍，累犯
，處有期徒刑參年肆月，併科罰金新臺幣拾貳萬元，罰金如易服
勞役，以新臺幣壹仟元折算壹日。扣案之仿BERETTA 廠92FS型半
自動改造手槍壹支（含彈匣壹個，槍枝管制編號0000000000號）
）、具有殺傷力之土造直徑9MM 子彈拾肆顆、直徑8.5MM 改造子
彈貳顆，均沒收。
    事  實
一、甲○○前曾於民國（下同）94年間因傷害罪，經原審法院判
    處有期徒刑2 月確定，於94年11月29日易科罰金執行完畢。
    詎仍不知悔改，明知手槍、子彈係屬槍砲彈藥刀械管制條例
    所公告列管之違禁物品，未經主管機關許可，不得持有，竟
    於95年5 月7 日晚間10時許，在高雄縣旗山鎮中山公園旁「
    五府千歲廟」外，收受真實姓名年籍不詳、綽號「阿賢」之
    成年男子所交付之具殺傷力之改造仿BERETTA 廠92FS型半自
    動手槍1 支 (槍枝管制編號0000000000號，含彈匣1 副)、
    、具有殺傷力之土造直徑9MM 子彈21顆（鑑定時試射7 顆）
    、直徑8.5MM 改造子彈3 顆（鑑定時試射1 顆），而未經許
    可而持有之，以抵償「阿賢」積欠其之新台幣3 萬元債務，
    並將上開槍、彈放置於高雄市三民區○○○路331 號9 樓住
    處。嗣先於95年5 月30日凌晨3 時50分許，在高雄市苓雅區
    ○○○路與興中路口，經警方發覺有異，遂上前盤查查獲，
    並扣得其持有之改造仿BERETTA 廠92FS型半自動手槍1 支、
    具有殺傷力之土造直徑9MM 子彈20顆，又於95年7 月30日凌
    晨0 時30分許又遭警查獲扣得其餘之具有殺傷力之土造直徑
    9MM 子彈1 顆、直徑8.5 MM造子彈3 顆，始悉上情。
二、案經高雄市政府警察局移請暨高雄縣政府警察局旗山分局報
    請臺灣高雄地方法院檢察署檢察官偵查起訴暨併案審理。
    理  由
壹、程序方面:
    按被告以外之人於審判外之言詞或書面陳述，除法律有規定
    者外，不得作為證據，刑事訴訟法第159 條第1 項定有明文
    。證人何宗誠於警詢中所為之陳述、內政部警政署槍彈鑑定
    書、扣押筆錄、扣押物品目錄表等，對被告而言，係屬被告
    以外之人於審判外之陳述，依上開法條規定，原則上並無證
    據能力。然被告以外之人於審判外之陳述，雖不符前4 條之
    規定，而經當事人於審判程序同意作為證據，法院審酌該言
    詞陳述或書面陳述作成時之情況，認為適當者，亦得為證據
    ，刑事訴訟法第159 條之5 亦定有明文。本案檢察官、被告
    、辯護人於本院審理時陳稱：同意上開資料作為證據，而前
    開證據，亦未經渠等主張有何非出於自由意志或不法取證之
    情形，是本件認為容許渠等陳述之證據能力，亦無不當，依
    上開說明，認上開證據均有證據能力。
貳、實體方面:
一、訊據上訴人即被告甲○○（下稱被告）對上開未經許可，持
    有可發射子彈具有殺傷力之改造手槍子彈之犯行供承不諱，
    核與證人何宗誠於警詢證述情節相符（警卷第10頁），且本
    件被告於95年5 月30日凌晨3 時50分許遭查扣之槍彈，其中
    改造92FS型半自動手槍1 枝（含金屬彈匣1 個，槍枝管制編
    號0000000000號）經送鑑驗結果，認係由仿BERETTA 廠92FS
    型半自動手槍製造之槍枝換裝土造金屬槍管而成之改造手槍
    ，機械性能良好，可擊發適用子彈，認具殺傷力；而其中之
    子彈20顆，經送鑑驗結果，認係土造子彈，均具直徑9MM 金
    屬彈頭，經實際試射，均可擊發，認具殺傷力，有內政部警
    政署刑事警察局95年7 月28日刑鑑字第0950079331號槍彈鑑
    定書暨所附編號1 至9 號之照片在卷（偵字第15160 號卷第
    20-23 頁），又被告於95年7 月30日凌晨0 時30分許遭查扣
    之子彈3 顆，認均係由玩具金屬彈殼組裝直徑8.5MM 金屬彈
    頭而成之改造子彈，採樣1 顆試射，可擊發，認具殺傷力；
    送鑑子彈1 顆，認係具直徑9MM 屬彈頭之土造子彈，經實際
    試射，可擊發，認具殺傷力，此亦有內政部警政署刑事警察
    局95年8 月30日刑鑑字第0950119739號槍彈鑑定書暨所附照
    片在卷（偵字第20232 號卷第20-24 頁），復有扣押筆錄、
    扣押物品目錄表在卷以及上開槍彈扣案可資佐證，足認被告
    之自白，核與事實相符，本案事證明確，被告之犯行洵堪認
    定。
二、查被告行為後，刑法業於94年2 月2 日修正公布，95年7 月
    1 日起施行。按「行為後法律有變更者，適用行為時之法律
    ，但行為後之法律有利於行為人者，適用最有利於行為人之
    法律」，修正後刑法第2 條第1 項定有明文。此條規定係規
    範行為後法律變更所生新舊法比較適用之準據法，本身尚無
    新舊法比較之問題，於新法施行後，應一律適用新法第2 條
    第1 項之規定，為「從舊從輕」之比較，先予敘明，再按本
    次法律變更，比較時應就罪刑有關之共犯、未遂犯、想像競
    合犯、牽連犯、連續犯、結合犯，以及累犯加重、自首減輕
    暨其他法定加減原因（如身分加減）與加減例等一切情形，
    綜其全部罪刑之結果而為比較（最高法院95年5 月23日95年
    度第8 次刑事庭會議決議參照）。茲就本件新舊法比較結果
    敘述如下：
  關於罰金刑，刑法分則編各罪所定罰金刑之貨幣單位原為銀
    元，修正前刑法第33條第5 款規定：「罰金：一元（銀元）
    以上。」，而依罰金罰鍰提高標準條例規定，就72年6 月26
    日前修正之刑法部分條文罰金數額提高2 至10倍，其後修正
    者則不提高倍數，並依現行法規所定貨幣單位折算新臺幣條
    例規定，以銀元1 元折算新臺幣3 元。修正後刑法第33條第
    5 款規定：「罰金：新臺幣一千元以上，以百元計算之。」
    ，刑法第33條第5 款所定罰金貨幣單位經修正為新臺幣後，
    刑法分則各罪所定罰金刑之貨幣單位亦應配合修正為新臺幣
    ，為使刑法分則編各罪所定罰金之最高數額與刑法修正前趨
    於一致，乃增訂刑法施行法第1 條之1 ：「中華民國九十四
    年一月七日刑法修正施行後，刑法分則編所定罰金之貨幣單
    位為新臺幣。九十四年一月七日刑法修正時，刑法分則編未
    修正之條文定有罰金者，自九十四年一月七日刑法修正施行
    後，就其所定數額提高為三十倍。但七十二年六月二十六日
    至九十四年一月七日新增或修正之條文，就其所定數額提高
    為三倍。」。從而，刑法分則編各罪所定罰金刑之最高數額
    ，於上開規定修正後並無不同，惟修正後刑法第33條第5 款
    所定罰金刑最低數額，較之修正前提高，自以修正前刑法第
    33條第5 款規定有利於被告。
  修正後刑法第42條關於得易服勞役之折算標準，由修正前刑
    法第42條第2 項原定之「以一元以上三元以下折算一日」（
    按：此規定配合修正前罰金罰鍰提高標準條例第2 條（現已
    刪除）規定，就其原定數額提高為一百倍折算一日，則最高
    應以銀元三百元折算一日，經折算為新台幣後，應以新台幣
    九百元折算一日）及易服勞役期限「不得逾六月」，移列於
    修正後刑法第42條第3 項，並提高為「以新台幣一千元、二
    千元或三千元折算一日」，且易服勞役期限則提高為「不得
    逾一年」。是以修正後關於易服勞役之折算標準金額提高，
    將使易服勞役之日數減少，倘修正後之易服勞役折算結果未
    逾6 個月者，則修正後之規定自係較為有利。
  累犯部分，新法將原規定「受有期徒刑之執行完畢，或受無
    期徒刑或有期徒刑一部之執行而赦免後，五年以內再犯有期
    徒刑以上之罪者，為累犯，加重本刑至二分之一」修正為「
    受徒刑之執行完畢或一部執行而赦免後，五年以內故意再犯
    有期徒刑以上之罪者，為累犯，加重本刑至二分之一」，自
    屬行為後法律有變更，依刑法第2 條第1 項規定，應適用修
    正後刑法第47條第1 項規定，較有利於被告。
  刑法第55條想像競合犯之規定，僅列但書「但不得科以較輕
    罪名所定最輕本刑以下之刑」，此項修正為科刑之限制，係
    屬法理之明文化，非屬法律變更，自應適用裁判時之刑法55
    條想像競合犯之規定。
  綜合上述各條文修正前、後，證諸前開最高法院決議所揭示
    之罪刑綜合比較原則，依刑法第2 條第1 項前段規定，自應
    整體適用修正後之刑法規定處斷。
三、核被告所為，係犯槍砲彈藥刀械管制條例第8 條第4 項之未
    經許可持有可發射子彈具有殺傷力之改造手槍罪，及同條例
    第12條第4 項未經許可持有子彈罪。被告於95年7 月30日凌
    晨0 時30分許，另為警查獲扣得具有殺傷力之土造直徑9MM
    彈1 顆以及直徑8.5 MM造子彈3 顆，既同時亦係綽號「阿賢
    」者於事實欄所載時地，為抵債而同時交付被告；上開部分
    雖未經檢察官起訴，然上開子彈既係綽號「阿賢」者同時地
    交付被告持有，而有一行為觸犯數罪名之想像競合犯關係，
    本院自得就該未起訴部分併予以審理。被告以一持有行為同
    時非法持有具殺傷力之槍枝、子彈，其侵害該規定保護之單
    一社會法益，而所犯未經許可持有改造手槍罪及未經許可持
    有子彈罪2 罪，係以一行為觸犯2 種構成要件不同之罪名，
    為想像競合犯，應依刑法第55條規定，從一重之槍砲彈藥刀
    械管制條例第8 條第4 項之未經許可持有其他可發射子彈具
    有殺傷力之改造手槍罪論處。又被告於94年間犯傷害罪，經
    臺灣高雄地方法院判處有期徒刑2 月確定，於94年11月29日
    易科罰金執行完畢，有臺灣高等法院被告前案紀錄表在卷可
    稽，其於有期徒刑執行完畢後5 年內，再故意犯本件有期徒
    刑以上之罪，為累犯，應依修正後之刑法第47條第1 項累犯
    之規定加重其刑。
四、原審認被告罪證明確，予以論罪科刑，固非無見，惟查（一
    ）槍砲彈藥刀械管制條例之法定刑除有期徒刑外，尚有併科
    罰金刑，原審疏未為罰金刑之諭知並就刑法第42條得易服勞
    役之折算標準為新舊法比較，尚有未合；（二）另刑法第55
    條但書形式上雖有修正，然此項修正為科刑之限制，係屬法
    理之明文化，非屬法律變更，自應適用裁判時之刑法55條想
    像競合犯之規定。原審於判決理由內說明應適用修正前刑法
    第55條前段規定論處，亦有未洽。（三）本件併案（偵字第
    20232 號卷）之扣案土造手槍1 支（槍枝管制編號00000000
    00），認係由仿BERETTA 廠84型半自動手槍製造之槍枝換裝
    土造金屬槍管而成之改造手槍，經檢視，土造金屬槍管機座
    損壞，無法供發射子彈，依現狀，不具殺傷力，已不具違禁
    物之性質，原審竟以刑法第38條第1 項第1 款違禁物之規定
    加以宣告沒收，亦有未合。（四）本件扣案有殺傷力之子彈
    土造直徑9MM 21顆，其中7 顆經實際試射，又扣案之直徑
    8.5MM 之改造子彈3 顆，其中1 顆亦經試射，則經實際試射
    之子彈其火藥已因擊發而燃燒殆盡，其餘部分亦裂解為彈頭
    及彈殼，不復具子彈之外型及功能，已非仍屬具有殺傷力之
    子彈而得認係違禁物，原審認該已試射之子彈仍屬違禁物，
    而一併加以沒收，亦有失當。公訴人上訴意旨，以原審量刑
    過輕指摘原判決不當，雖無理由，惟原判決既有上開可議，
    仍應由本院予以撤銷改判；審酌改造手槍、子彈均屬高度危
    險物品，被告自綽號「阿賢」之人收受而非法持有具殺傷力
    之改造手槍、子彈，對社會治安所生潛在之危害甚大，惟念
    其犯後坦承犯行，態度良好及其犯罪動機、目的、手段等一
    切情狀，量處如主文第2 項所示之刑；併依修正後刑法第42
    條第3 項前段規定，就罰金部分諭知以新臺幣1,000 元，定
    其易服勞役之折算標準。95年偵字第15161 號卷扣案之改造
    仿BERETTA 廠92FS型半自動手槍1 支（槍枝管制編號000000
    0000號，含彈匣1 副）、具有殺傷力之土造直徑9MM 子彈14
    顆（原扣案20顆，已試射6 顆）以及95年偵字第20232 號卷
    扣案之土造直徑8.5MM 子彈2 顆（原扣案3 顆，已試射1 顆
    ）均係槍砲彈藥刀械管制條例第4 條第1 項第1 款、第2 款
    所列物品，乃未經許可不得持有之違禁物，均應依刑法第38
    條第1 項第1 款規定宣告沒收至於鑑驗時試射而消耗滅失之
    子彈，則因不復具備子彈之不予宣告沒收。併案審理（偵字
    第20232 號卷）之扣案改造仿BERETTA 廠84型半自動手槍1
    支（含彈匣1 副，槍枝管制編0000000000號）、經鑑定結果
    ，因槍管機座損壞而不具殺傷力，該部分與起訴部分無裁判
    上一罪關係，無法與本案一併審理，併此說明。
據上論斷，應依刑事訴訟法第369 條第1 項前段、第364 條、第
299 條第1 項前段，槍砲彈藥刀械管制條例第8 條第4 項、第12
條第4 項，刑法第2 條第1 項但書、第11條、第55條前段、第42
條第3 項、第47條第1 項、第38條第1 項第1 款，判決如主文。
本案經檢察官姜麗儒到庭執行職務。
中    華    民    國    97    年    1     月    23    日
                  刑事第八庭    審判長法  官  李炫德
                                      法  官  李政庭
                                      法  官  簡志瑩
以上正本證明與原本無異。
如不服本判決應於收受本判決後10日內向本院提出上訴書狀，其
未敘述上訴理由者，並得於提起上訴後10日內向本院補提理由書
狀（均須按他造當事人之人數附繕本）「切勿逕送上級法院」。
中    華    民    國    97    年    1     月    23    日
                                      書記官  白  蘭
附錄本判決論罪科刑法條：
槍砲彈藥刀械管制條例第8條第4項
未經許可，製造、販賣或運輸鋼筆槍、瓦斯槍、麻醉槍、獵槍、
空氣槍或第4 條第1 項第1 款所定其他可發射金屬或子彈具有殺
傷力之各式槍砲者，處無期徒刑或5 年以上有期徒刑，併科新臺
幣1 千萬元以下罰金。
未經許可，轉讓、出租或出借前項所列槍枝者，處 5 年以上有期
徒刑，併科新臺幣 1 千萬元以下罰金。
意圖供自己或他人犯罪之用，而犯前二項之罪者，處無期徒刑或
 7 年以上有期徒刑，併科新臺幣 1 千萬元以下罰金。
未經許可，持有、寄藏或意圖販賣而陳列第 1 項所列槍枝者，處
 3 年以上10年以下有期徒刑，併科新臺幣700 萬元以下罰金。
槍砲彈藥刀械管制條例第12條第4項
未經許可，製造、販賣或運輸子彈者，處 1 年以上 7 年以下有
期徒刑，併科新台幣 500 萬元以下罰金。
未經許可，轉讓、出租或出借子彈者，處 6 月以上 5 年以下有
期徒刑，併科新台幣 300 萬元以下罰金。
意圖供自己或他人犯罪之用，而犯前二項之罪者，處 3 年以上
10 年以下有期徒刑，併科新台幣 700 萬元以下罰金。
未經許可，持有、寄藏或意圖販賣而陳列子彈者，處 5 年以下有
期徒刑，併科新台幣 300 萬元以下罰金。


司法院資訊處製作；財團法人民間司法改革基金會備份。
